【裁判字號】    90,訴,492
【裁判日期】    900723
【裁判案由】    毒品危害防制條例
【裁判全文】
臺灣高雄地方法院刑事判決                            九十年度訴字第四九二號
    公  訴  人  臺灣高雄地方法院檢察署檢察官
    被      告  甲○○
    指定辯護人  本院公設辯護人  丁○○
右列被告因毒品危害防制條例案件，經檢察官提起公訴（八十九年度偵字第一三九六
九號），本院判決如左：
    主  文
甲○○連續販賣第二級毒品，累犯，處有期徒刑肆年。
販毒所得新臺幣陸佰元沒收，如全部或一部不能沒收時，以其財產抵償之。
    事  實
一、甲○○曾於民國八十六年間，因侵占案件，經法院判處有期徒刑二月，並於八十
    七年十一月十七日執行完畢。猶不知悔改，因於八十九年五月間，在高雄縣仁武
    鄉仁新巷四十號租屋處，向亦住居該處（同門牌不同房間）之乙○○借款新臺幣
    （下同）二百元，而無力償還，明知安非他命係第二級毒品，竟基於營利之概括
    犯意，於同年月間某日，交付一小包安非他命予乙○○施用，而抵償其所積欠之
    上開債務，並約於同年五月、六月間，再以相同方式販賣安非他命予乙○○二次
    ，甲○○販賣安非他命所得合計六百元。嗣於八十九年六月二十一日十一時三十
    分許，在上開租住處為警查獲，並扣得其所有之安非他命一包（驗前毛重三‧七
    八公克、驗後毛重三‧七三公克）。
二、案經高雄市政府警察局楠梓分局移送臺灣高雄地方法院檢察署檢察官偵查起訴。
    理  由
一、訊之被告甲○○矢口否認有販賣第二毒品安非他命之犯行，辯稱：伊並未向乙○○借錢，也沒有將第二級毒品安非他命交予乙○○以抵償借款，乙○○與丙○○
    所述內容不符，且乙○○前後所述之借款次數、時間不同，其二人之證詞不足採
    信，乙○○是因為伊先遭警方查獲，嗣後警方又帶伊返回上開租屋處查獲乙○○
    ，乙○○誤以為是伊向警方指證，才會在本案中虛偽陳述云云。經查：右揭事實
    ，迭據證人乙○○於警訊、偵查及本院調查、審理時證稱：「我祇有向甲○○買
    過安非他命，有三次，一次一小包二佰元，有二次各為三百元新臺幣整，其他的
    和別人買的，不知道姓名及地址」（見警卷第四頁）、「我向甲○○在八十九年
    五月中旬許，詳細日期不清楚了，在高雄縣仁武鄉仁新巷四十號內所購買安非他
    命一小包新臺幣二百元整，第二次購買是在八十九年五月底，第三次購買也是五
    月底，地點同前，一共買了三次」（見警卷第五頁反面）、「他向我借錢三次，
    每次二百元，他沒錢還我，用安非他命三次折抵」、「（問：何時地向甲○○買
    安非他命？）今年五月，最後一次六月，在仁武鄉仁新巷四十號，那地方是我租
    的同一棟，他也住這裡不同房間」（見偵查卷第二十四頁正、反面）、「（問：
    甲○○是否有欠你錢？）有，他說要吃飯沒有錢，有跟我二百、二百的借，向我
    借三次，共欠我六百元，我有施用毒品，現在正在戒治中」、「（問：甲○○有
    無交付安非他命給你？）有，他說沒有錢還我，所以拿安非他命抵還，拿了三次
    ，每次二百元的份量只有一點點，我沒有向他買，之前我沒有在施用，是甲○○
    拿給我，我才施用的，這是在八十九年五、六月間向我借錢，約十幾天才向我借
    一次，借了就拿一次二百元份量的安非他命還我抵債，再借第二次，三次都是這
    種情形」、「他都是在租屋處交給我的，我除了讓他抵債之外，沒有向他買過」
    （見本院九十年三月二十六日審判筆錄）、「被告只有還我那三次」（見本院九
    十年六月七日訊問筆錄）等語綦詳，其雖於警訊時陳稱係向被告購買，至偵審中
    才稱是讓被告抵債，且其於警訊及偵審中所述之購買時間，或指三次均在五月底
    ，或指最後一次在六月，或指是在五、六月間，而初次警訊時所稱之金額亦與嗣
    後所述不符，然依其於偵審中所述，可知其於警訊中所謂之購買，即係指抵債，
    而其所述時間雖未能明確，然此可能係因時間經過，又未詳細記載時間，且其所
    述不離五月底、六月間，自難因此即謂其證詞不可採，況上開證詞如係證人乙○○所虛捏，自不可能始終證稱被告交付安非他命之次數為三次。再者證人乙○○
    與被告間並無仇恨一節，已據被告於偵查中供明在卷（見偵查卷第十九頁反面）
    ，要無陷害被告之必要，另參以證人乙○○所述抵債之金額、次數均不多，衡情
    ，其如有意誣陷被告，自可誇大毒品交易之方法、金額、次數等，益徵其無陷害
    被告之情，是被告辯稱證人乙○○係因誤會伊檢舉其施用安非他命，致其遭警查
    獲，才為上開證詞云云，要無可採。又證人乙○○陳稱其金錢來源係同居人丙○○所交付之情，亦與證人即證人乙○○之同居人丙○○於本院調查時到庭結證情
  節相符（見本院九十年四月十九日訊問筆錄），而被告曾向證人丙○○借錢一節
    ，亦據被告、證人丙○○分別供明、陳明在卷（見本院九十年四月十九日訊問筆
    錄、九十年五月八日、九十年七月九日審判筆錄），其既曾向丙○○借錢，即非
    不可能向丙○○之同居人乙○○借錢，衡以本院第一次訊問證人乙○○、丙○○
    時，該二證人均因施用毒品案件，在不同戒治處所接受強制戒治中，而經本院提
    解到庭等情，有臺灣高雄地方法院檢察署刑案資料查註紀錄表二件及還押票二紙
    附卷可稽，且證人乙○○當時尚不知證人丙○○係在強制戒治中，猶陳報該證人
    之地址，由本院依址傳訊之情，亦據本院九十年三月二十六日審判筆錄載述甚明
    ，是該二人應無串證之情，故被告辯稱乙○○沒有錢可以借伊，所以不可能向乙○○借錢云云，亦不可採。又證人乙○○既亦有施用毒品犯行，已如前述，益證
    其所述被告以毒品抵還債務，足堪採信。至證人丙○○指稱被告亦曾以安非他命
    交予乙○○抵還其債務一次云云，既經證人乙○○否認，此部分自不予採信。又
    販賣第二級毒品安非他命乃屬重刑之罪，尤其近年來安非他命危害社會日益嚴重
    ，治安機關對於查緝非法販賣毒品工作，無不嚴加執行，各傳播媒體對政府大力
    掃除毒品之決心亦再三報導，設若無利可圖，當無甘冒被查獲移送法辦、負擔重
    刑責之危險，而提供毒品供人吸食之理，準此，被告於右揭時地，以每次抵還二
    百元之價格交付第二級毒品安非他命予證人乙○○三次之行為，既有抵償債務之
    情形，則其確有營利之意圖灼然至明。被告前開所辯，顯係事後卸責之詞，本件
    事證明確，被告犯行洵堪認定。
二、查安非他命係毒品危害防制條例第二條所稱之第二級毒品，不得非法持有、販賣
    ，被告竟持之以抵償債務，其行為無異於販賣，核其所為，係犯毒品危害防制條
    例第四條第二項之販賣第二級毒品罪。其先後三次販賣犯行，時間緊接、手法及
    罪名均同，顯係基於概括犯意而為之，為連續犯，應論以一罪。其先後三次持有
    安非他命，亦係基於概括之犯意，本應以連續持有論，惟其持有後，進而販賣，
    其持有行為應被其販賣之行為所吸收，不另論罪。查被告曾於八十六年間，因侵
    占案件，經法院判處有期徒刑二月，並於八十七年十一月十七日執行完畢，有臺
    灣高等法院被告全國前案紀錄表及臺灣高雄地方法院檢察署刑案資料查註紀錄表
    各一件在卷可稽，其於五年之內，再犯本件最重本刑為有期徒刑以上之罪，為累
    犯，就法定刑有期徒刑、罰金部分應依刑法第四十七條之規定加重其刑，至法定
    刑無期徒刑部分，依法不得加重。又被告所犯販賣毒品罪，法定刑為無期徒刑或
    七年以上有期徒刑，而被告僅係以毒品抵還債務，其數量非多，抵還之金額亦僅
    六百元，情輕法重，如量處法定最低度之刑仍嫌過重，顯堪憫恕，依刑法第五十
    九條酌減其刑。其同時有刑之加重及減輕事由時，應先加後減之。審酌被告有犯
    罪前科，已如前述，素行非佳，又有施用毒品惡習，明知毒品危害人體至鉅，竟
    仍持之抵償債務以牟利，嚴重危害社會治安，且犯後否認犯行，態度不佳，惟念
    其僅用以抵償三次，數量非多，且犯罪所得僅六百元，所獲利益非鉅等一切情狀
    ，量處如主文所示之刑。被告販賣毒品所得之六百元，應依毒品危害防制條例第
    十九條第一項之規定宣告沒收，並諭知如全部或一部不能沒收時，以其財產抵償
    之。至扣案之安非他命一包（驗前毛重三‧七八公克，驗後毛重三‧七三公克）
    ，經送高雄醫學大學附設中和紀念醫院檢驗結果，甲基安非他命呈陽性反應（驗
    前毛重三‧七八公克，驗後毛重三‧七三公克），固有該醫院九十年三月二十六
    日編號0000－000號檢驗報告一紙附卷可稽，惟此僅可證明該包毒品係屬
    第二級毒品安非他命，被告既否認有販賣安非他命犯行，復供承該等毒品係供其
    個人施用，此外，亦無證據證明該等安非他命係被告意圖販售予證人乙○○之用
    ，自與本案無涉，爰不予宣告沒收。
據上論斷，應依刑事訴訟法第二百九十九條第一項前段，毒品危害防制條例第四條第
二項、第十九條第一項，刑法第十一條、第五十六條、第四十七條、第五十九條，判
決如主文。
中      華      民      國      九十    年    七        月    二十三    日
                                  臺灣高雄地方法院刑事庭
                                      法  官    李麗珠
右正本證明與原本無異。
如不服本判決，應於判決送達後十日內，向本院提出上訴狀。
                                      書記官    陳掌珠
中      華      民      國      九十    年    七        月    二十三    日
附錄本案判決論罪科刑法條：
毒品危害防制條例第四條第二項：
製造、運輸、販賣第二級毒品者，處無期徒刑或七年以上有期徒刑，得併科新臺幣七
百萬元以下罰金。


司法院資訊處製作；財團法人民間司法改革基金會備份。
